福建金門地方法院刑事判決　　　　　　　 100年度易字第15號
公　訴　人　福建金門地方法院檢察署檢察官
被　　　告　林永澤
選任辯護人　丁志達律師
　　　　　　方耀德律師
上列被告因毀棄損壞案件，經檢察官提起公訴（100年度調偵字
第13號），本院判決如下：
    主  文
林永澤犯強制未遂罪，處拘役拾伍日，如易科罰金，以新臺幣
貳仟元折算壹日；又犯毀損他人物品罪，處拘役伍拾伍日，如易
科罰金，以新臺幣貳仟元折算壹日。應執行拘役柒拾伍日，如易
科罰金，以新臺幣貳仟元折算壹日。
    事  實
一、林永澤於民國100年1月至2月間擔任金門縣警察局勤務指揮
    中心（下稱勤指中心）員警，因與其主管陳育慶（時任勤指
    中心主任）公務上糾紛，於100年2月1日凌晨2時許，駕駛其
    所有車牌號碼0627-WV號白色廂型車（起訴書誤載為自小客
    車）前往陳育慶位於金門縣金寧鄉湖埔村埔後58號住處，大
    聲叫囂要求陳育慶下樓與其談判，因時值深夜，陳育慶不予
    理會，林永澤怒由心生，見陳育慶所有車牌號碼6P-0735號
    白色自用小客車停放於路旁，竟基於妨害自由之犯意，大聲
    恫稱：「陳育慶你給我下來，你給我下來，你他媽的，我把
    你當兄弟，你把我當什麼？幹你娘，你給我下來，6P-0735
    是你的車吧？再不下來，我撞壞你的車。」（涉犯公然侮辱
    罪部分，未據告訴），以此方式脅迫陳育慶下樓與其會面談
    判。陳育慶聽後心生畏懼，不敢下樓。林永澤見前開恫嚇行
    為未能奏效，更加氣憤，乃另基於毀損之犯意，駕駛其所有
    之前開白色廂型車，以垂直角度，直接撞擊陳育慶所有之上
    揭白色自小客車右後方車門，致前開白色自小客車受有右後
    車門板金凹陷、掉漆，傳動軸、避震器及右後輪走位扭曲之
    損壞，足生損害於陳育慶。嗣經陳育慶報警處理，始悉上情
    。
二、案經陳育慶訴由金門縣警察局金城分局報告福建金門地方法
    院檢察署檢察官偵查起訴。
    理  由
一、證據能力部分：
(一)按被告之自白，非出於強暴、脅迫、利誘、詐欺、疲勞訊問
    、違法羈押或其他不正之方法，且與事實相符者，得為證據
    ，刑事訴訟法第156條第1項定有明文。本件被告林永澤及其
    辯護人爭執：被告於100年2月22日檢察官訊問時承認犯罪之
    自白供述，係因當天經檢察官從中斡旋調解，告訴人同意若
    被告願意認罪，便撤回告訴，並與被告和解，詎料告訴人嗣
    後仍不願和解，是以該自白供述應無證據能力云云（本院卷
    第17、129頁）。惟被告自白若非出於強暴、脅迫、利誘、
    詐欺、疲勞訊問、違法羈押或其他不正之方法，復與事實相
    符，依前揭法條規定，即具備證據能力；至於被告是否為達
    成與告訴人和解之目的而自白犯罪，係依其自白動機判斷其
    自白內容真實性之證明力層次問題，仍無從否定被告出於任
    意性自白之證據能力。本件被告於100年2月22日檢察官訊問
    時所為自白，既非檢察官以強暴、脅迫等不正訊問方法所取
    得，即係出於任意，本院依後述之理由，亦認為被告前開認
    罪之自白與事實相符，縱告訴人事後反悔不願與被告和解，
    仍無從否定被告前開自白之證據能力。是以被告請求勘驗該
    次偵訊錄影光碟，核無必要，應予說明。
(二)復按被告以外之人於審判外之言詞或書面陳述，除法律有規
    定者外，不得作為證據，刑事訴訟法第159條第1項定有明文
    。本件證人曾麗君、證人即告訴人陳育慶於警詢時所為之陳
    述，業經被告及其辯護人表示不同意使用（本院卷第57、
    128頁），依前揭規定，應認無證據能力。
(三)除上述證據以外，本判決所引用之其他卷附筆錄、書證，雖
    均係被告以外之人在審判外所為之書面陳述；然當事人就各
    該傳聞證據之證據能力已表示不爭執，本院審酌各該供述書
    面作成時之情況，並無違法取得或證明力過低等不宜作為證
    據使用之情形，依刑事訴訟法第159條之5規定，均得作為證
    據。
二、實體部分：
(一)訊據被告林永澤固坦承當天有驅車前往告訴人陳育慶住處，
    喊稱：「陳育慶你給我下來，你車子在，人應該在。」等語
    ，惟矢口否認有何強制、毀損犯行，辯稱：未威脅告訴人若
    不下樓就要撞壞其車，當天係因心情低落，精神不好，離去
    時未注意而不小心擦撞告訴人自小客車云云。
(二)經查：
 1、證人即告訴人陳育慶於本院審理時結證稱：案發當天凌晨約
    2時許，伊與太太曾麗君在住家二樓臥室，聽見被告駕車急
    速行駛至伊住家前空地，大聲叫囂「陳育慶你給我下來，你
    給我下來，你他媽的，我把你當兄弟，你把我當什麼？幹你
    娘，你給我下來，再不下來，我撞壞你的車」，之後就聽到
    被告車輛撞擊原告車輛後逃逸，伊下樓查看，發現自己車子
    遭撞擊而嚴重走位，沙地上留有被告長長的車痕，明顯是直
    接撞擊，經過車廠修繕評估後，判定車損情形為板金脫線、
    掉漆，傳動軸、避震器及車輛後輪均已走位扭曲等語（本院
    卷第117至120頁）。證人曾麗君於本院審理時證稱：案發當
    天凌晨2時許，伊已經在家裡睡覺了，聽見車子很急的開過
    來停到家裡住處的樓下停下來的聲音，之後就聽到林永澤在
    樓下大喊「陳育慶你給我下來，下來跟我談判，我把你當兄
    弟，你把我當什麼」「6P-0735是你的車吧，你再不下來，
    我就撞你的車」，伊與伊先生陳育慶都嚇得不敢下去，然後
    就聽到車子被撞擊的聲音，被告離開後，伊下樓查看，發現
    車子右後方車門壞了，去車廠檢查，車廠說後面輪軸壞了等
    語（本院卷第103至105頁）。證人即告訴人之鄰居黃秀如於
    本院審理時證稱：今年2月1日凌晨約2時許，伊在家中二樓
    靠馬路的臥室睡覺，遠遠聽到有人一直在大聲叫囂而被吵醒
    ，聽到的像是男生的聲音，有聽到「給我下來」什麼的之類
    ，就是一直持續喊，沒多久聽到碰的一聲，應該是有車子被
    撞的聲音，隔天早上去看，發現告訴人的車子真的有凹下去
    情況等語（本院卷第109至111頁）。三名證人之證詞互核相
    符。而被告亦於本院100年5月20日準備程序自承：有說「陳
    育慶你給我下來，你車子在，人應該在」，也有開車撞到告
    訴人的車子等語（本院卷第13頁），足見上述證人之證詞非
    虛。此外復有受理刑事案件報案三聯單、車籍資料及照片附
    卷可佐（警卷第9、12至13、14至19頁及偵卷10至14頁）。
    徵諸被告大聲叫囂：「…再不下來，我撞壞你的車。」因陳
    育慶害怕不敢下來，果發生陳育慶自小客車為其廂型車撞壞
    的情形，足見被告因陳育慶不願下來與其談判，而起意撞毀
    陳育慶自小客車之犯罪動機，其有毀損之故意及行為，甚為
    明確，被告強制未遂、毀損犯行，堪足認定。
 2、被告雖辯稱係不慎撞到告訴人自小客車云云，惟本院於100
    年6 月13日下午5、6時許前往現場勘驗，請被告指出告訴人
    自小客車當天停放位置、方式，本院公務車（黑色）依樣停
    放於該處，並請被告駕駛其所有車牌號碼0627-WV號白色廂
    型車模擬當天係如何不小心撞擊告訴人自小客車，拍照如本
    院卷第80頁所附照片編號7、8。由照片內可知，案發地點為
    一交岔路口，轉角處空地相當廣闊，被告係以前車頭與告訴
    人自小客車停放方向呈九十度角方式，直接撞擊告訴人自小
    客車右後車門。則現場既然相當廣闊寬敞，被告之廂型車無
    論停置於何處，均可將廂型車駛離告訴人自小客車相當距離
    後倒車、迴轉，不可能發生無法正確估計與告訴人自小客車
    間距，不慎擦撞之情形；而被告以前車頭垂直撞擊告訴人右
    後方車門之方式，亦與一般倒車、迴轉時，以車尾或車前左
    、右側與他人車輛擦撞情形不同；又依偵卷第13頁照片顯示
    ，告訴人自小客車遭撞擊致右後方車門凹陷、烤漆剝落，顯
    見撞擊力道相當強大，亦與一般倒車、迴轉中，因通常車速
    較為緩慢，若不慎與他車擦撞，至多造成刮痕之情形有異，
    顯見被告係蓄意駕車直接撞擊告訴人自小客車右後方車門，
    其辯稱不慎擦撞云云，並非事實。
 3、被告表示請求勘驗車損情形，欲證明告訴人車損僅為輕微擦
    傷，若為蓄意撞擊，損壞情形當不只如此輕微，惟本院依前
    揭證人陳述內容及卷附照片，已足認定告訴人自小客車受撞
    擊後，右後車門板金凹陷、掉漆，傳動軸、避震器及右後輪
    走位扭曲，車損情形嚴重，並非僅輕微擦傷；被告復請求調
    查其案發後向告訴人道歉並表示願意修復車損之簡訊內容，
    欲證明其駕車撞擊告訴人車輛，並非出於故意，惟其所請求
    調查之證據無從證明其待證事實，核均無調查必要。
 4、告訴人請求調查其與被告於案發當天凌晨之電話通聯紀錄，
    並傳訊當時受理報案、到場處理之員警，另調取金寧分駐所
    第一大區及第三大區○○路線圖，以佐證、釐清本案事實，
    惟本院認依卷內現有證據已足認定本件犯罪事實如前述，告
    訴人請求調查之上開證據亦無調查必要。
(三)綜上，被告於100年2月1日凌晨2時許駕車前往告訴人住處樓
    下，大聲叫囂要求告訴人下樓與其談判，並恫稱若告訴人不
    下樓便要撞爛其車，因久久不見告訴人下樓，心生怨憤，果
    真駕車撞擊告訴人轎車右後車門，致告訴人轎車受有右後車
    門板金凹陷、掉漆，傳動軸、避震器及右後輪走位扭曲之損
    壞等事實均已可認定。本件事證明確，被告強制未遂及毀損
    犯行均堪認定，自應依法論科。
三、論罪科刑：
(一)按刑法第305條之恐嚇危害安全罪，係指單純以將來加害生
    命、身體、自由、名譽、財產之事，恐嚇他人致生危害於安
    全者而言，如對於他人之生命、身體等，以現實之強暴、脅
    迫手段加以危害要挾，使人行無義務之事或妨害人行使權利
    ，即應構成刑法第304條之強制罪，縱有恐嚇行為，亦僅屬
    犯強制罪之手段，無更論以恐嚇危害安全罪之餘地，最高法
    院84年度台非字第194號判決意旨參照。復按行為人告以現
    實欲加害於被害人財產之意旨，如客觀上足以對被害人心理
    上產生壓制作用，而達其強制被害人行無義務事之目的，雖
    威脅將加以施暴之對象並非人之生命身體，仍不失為「脅迫
    」行為，如以之作為強制他人行無義務事之手段，自亦該當
    刑法第304條強制罪之構成要件。本件被告林永澤以威脅欲
    撞壞告訴人陳育慶自小客車之方式，企圖逼使陳育慶下樓與
    其談判，其所為之惡害通知，係現時、立即，而非將來；而
    汽車價值高昂，威脅他人將損壞其車，客觀上足以對一般人
    產生心理上之壓制作用，被告林永澤前開恫嚇行為，顯非僅
    恐嚇告訴人陳育慶之安全，而為強制其行下樓與其談判之無
    義務事之脅迫手段，而告訴人陳育慶嗣後並未如其所願下樓
    ，被告林永澤竟心生怨憤而另行起意，駕車撞擊告訴人自小
    客車，致其受有車損如前述。核被告林永澤所為，係犯刑法
    第304條第2項、第1項之強制罪未遂、第354條之毀損罪。公
    訴人就被告本件強制犯行部分以同法第305條之恐嚇危害安
    全罪起訴，恐有誤會，起訴法條應予變更。所犯前開2罪，
    犯意各別，行為互殊，應分論併罰。
(二)爰審酌被告因與告訴人間公務上糾紛，不思理性解決，深夜
    前往告訴人住家樓下叫囂，以威脅要撞壞告訴人自小客車方
    式，欲逼使告訴人下樓與其談判，因未能達其目的，竟駕車
    撞擊告訴人自小客車，致告訴人自小客車受有右後車門板金
    凹陷、掉漆，傳動軸、避震器及右後輪走位扭曲之損壞，且
    犯後於本院審理時仍一意否認犯行，未見悔意等一切情狀，
    量處如主文所示之刑，並諭知易科罰金之折算標準，兼定其
    應執行刑。
據上論斷，應依刑事訴訟法第299條第1項前段、第300條，刑法
第304條、第354條、第41條第1項前段、第51條第6款，刑法施行
法第1條之1第1項、第2項前段，判決如主文。
本案經檢察官張漢森到庭執行職務
中    華    民    國    100    年    6    月    30    日
                  刑事庭    法  官  許嘉容
以上正本證明與原本無異。
如不服本判決，應於判決送達後10日內向本院提出上訴書狀。
                            書記官  徐佩鈴
中    華    民    國   100    年    6     月    30    日
附錄本案論罪科刑法條：
中華民國刑法第304條
以強暴、脅迫使人行無義務之事或妨害人行使權利者，處3年以
下有期徒刑、拘役或3百元以下罰金。
前項之未遂犯罰之。
中華民國刑法第354條
毀棄、損壞前二條以外之他人之物或致令不堪用，足以生損害於
公眾或他人者，處2年以下有期徒刑、拘役或5百元以下罰金。